臺灣臺南地方法院刑事判決　　　　　　96年度交簡字第1378號
公　訴　人　臺灣臺南地方法院檢察署檢察官
被　　　告　甲○○
　　　　　　　　　　　號北室.
上列被告因公共危險案件，經檢察官提起公訴（94年度偵字第12
815號），本院訊問被告後，被告自白犯罪，經本院合議庭裁定
認宜由受命法官獨任逕以簡易判決處刑，判決如下：
    主  文
甲○○服用酒類，不能安全駕駛動力交通工具而駕駛，處有期徒
刑參月，如易科罰金，以銀元佰元即新臺幣玖佰元折算壹日。
又駕駛動力交通工具肇事，致人受傷而逃逸，處有期徒刑陸月，
如易科罰金，以銀元佰元即新臺幣玖佰元折算壹日。應執行有
期徒刑捌月，如易科罰金，以銀元佰元即新臺幣玖佰元折算壹
日。
    事 實 及 理 由
一、本件犯罪事實：被告甲○○於民國94年10月14日凌晨0時許
    ，在臺南市○○街某酒店與其友人飲用酒類後，已達不能安
    全駕駛動力交通工具之程度，仍不顧大眾行車之公共安全，
    於同日凌晨3時許，駕駛車牌號碼7771─KB號自用小客車，
    欲尋訪友人。復於同日凌晨4時35分許，沿臺南市○區○○
    路由東向西方向行駛，途至該路與開元路442巷口時，本應
    注意酒後不得駕車及汽車行駛時，駕駛人應注意車前狀況，
    並隨時採取必要之安全措施，而依當時情形又非不能注意，
    竟疏未注意，而撞及同向在前由乙○○所騎乘並欲左轉彎之
    車牌號碼VJY—359號輕型機車，致乙○○受有：「頭部外傷
    、頭皮撕裂傷2處並縫合」等傷害（過失傷害部分未據告訴
    ）。詎甲○○肇事後竟未下車查看，即駕車逃離現場，並經
    警於同日凌晨5時許，在臺南市○區○○○路與西門路口查
    獲，測得甲○○呼氣酒精濃度高達每公升0.66毫克。案經臺
    南市警察局第五分局報請臺灣臺南地方法院檢察署檢察官偵
    查起訴。
二、本件有下列事證足資佐憑：
  (1)被告於警詢、檢察官偵查及本院準備程序中之自白。
  (2)證人乙○○於警詢時證述。
  (3)酒精測試紀錄表、刑法第185條之3案件測試觀察紀錄表、道
    路交通事故調查報告表(一)(二)、道路交通事故現場圖各1份及
    現場照片25張。
  (4)財團法人奇美醫院診斷證明書1份。
  (5)餘如起訴書所載。
三、新舊法比較：
  (一)按被告行為後，刑法及刑法施行法業於94年2月2日經總統以
    華總一義字第09400014901號令修正公布，並於95年7月1日
    施行（下稱新刑法，修正前刑法下稱舊刑法），參酌最高法
    院95年5月23日刑事庭第8次會議決議，新刑法第2條第1項之
    規定，係規範行為後法律變更所生新舊法律比較適用之準據
    法，於新刑法施行後，應適用新刑法第2條第1項之規定，為
    「從舊從輕」之比較。
  (二)修正前刑法第41條第1項前段規定易科罰金，得以1元以上3
    元以下折算壹日，又依被告行為時之易科罰金折算標準，修
    正前罰金罰鍰提高標準條例第2條前段（現已刪除）規定，
    就其原定數額提高為100倍折算1日，則本件行為時之易科罰
    金折算標準，至多以銀元300元折算1日，經折算為新臺幣後
    ，應以新臺幣900元折算為1日。惟修正後刑法第41條第1項
    前段則規定易科罰金，得以新臺幣1,000元、2,000元、3,00
    0元折算壹日，以舊法有利被告。
  (三)修正前刑法第41條第2項規定，併合處罰之數罪，均有得易
    科罰金之情形時，其應執行之刑逾6月者，亦得以易科罰金
    。現行刑法第41條第2項則規定，均得易科罰金之數罪，併
    罰時，其應執行之刑未逾6月者，始得易科罰金。依此均得
    易科罰金之數罪，其應執行刑逾6月者，依修正前刑法之規
    定，得易科罰金，依現行刑法之規定，不得易科罰金，故以
    修正前之刑法第41條第2項之規定，較有利於被告。
  (四)修正刑法係自95年7月1日起施行，在此之前，刑法分則編有
    關罰金刑之貨幣單位係銀元；且依刑法分則編應處罰金者，
    應適用罰金罰鍰提高標準條例第1條、第4條之規定，亦即應
    按各該具體條文制定或修正之時間先後，定其提高之倍數。
    惟被告行為後，刑法施行法增訂第1條之1，於95年6月14日
    經總統公布，並自同年7月1日起施行；該條規定：「中華民
    國94年1月7日刑法修正施行後，刑法分則編所定罰金之貨幣
    單位為新臺幣。94年1月7日刑法修正時，刑法分則編未修正
    之條文定有罰金者，自94年1月7日刑法修正施行後，就其所
    定數額提高為30倍。但72年6月26日至94年1月7日新增或修
    正之條文，就其所定數額提高為三倍」。亦即自95年7月1日
    起，刑法分則編所定罰金之貨幣單位，由原來之銀元改為新
    臺幣；且72年6月26日至94年1月7日新增或修正之條文定有
    罰金者，有關罰金之數額提高為3倍。此與修正前之罰金以
    銀元為單位，適用罰金罰鍰提高標準條例之結果，對被告而
    言，並無不利（新臺幣與銀元之比例為1比3，換算結果，亦
    為3倍）。刑法施行法第1條之1係替代罰金罰鍰提高標準條
    例部分條文，與罰金罰鍰提高標準條例罰金額度相同，既不
    發生有利或不利問題，只是將貨幣單位由銀元改為新臺幣，
    並非法律變更刑度之條文，當無比較新舊法問題，應逕予適
    用刑法施行法第1條之1，併此敘明。
  (五)修正前刑法第51條第5款規定：「宣告多數有期徒刑者，於
    各刑中之最長期以上，各刑合併之刑期以下，定其刑期。但
    不得逾20年」，嗣同條文但書修正為「但不得逾30年」，此
    部分修正固雖非犯罪構成要件或刑罰之變更，但因被告所犯
    數罪名，數罪併罰受多數有期徒刑之宣告，其定應執行刑期
    之上限為何，顯已影響行為人刑罰結果，自屬法律有變更，
    而有比較新舊法之必要，茲因適用修正施行前刑法第51條第
    5款之規定定應執行刑之最高刑期限制為20年，對於被告顯
    然較為有利，故依刑法第2條第1項前段之規定適用較有利於
    被告之修正施行前刑法第51條第5款之規定。
四、核被告所為，係犯刑法第185條之3之醉後駕車罪與刑法
    第185條之4之肇事逃逸罪。被告所犯上開2罪間，犯意各別
    ，罪名不同，應分論併罰。審酌被告之品行、生活狀況、智
    識教育程度，以及被告事後坦承犯行等一切情狀，量處如主
    文所示之刑，並定其應執行之刑及如易科罰金之折算標準，
    以示懲儆。
五、依刑事訴訟法第449條第2項、第455條之1第2項、第454條、
    第299條第1項前段，刑法第2條第1項前段、第185條之3、第
    185條之4、修正前刑法第41條第1項前段、第51條第5款，刑
    法施行法第1條之1，廢止前罰金罰鍰提高標準條例第1條前
    段、第2條，逕以簡易判決處刑如主文。
中　　華　　民　　國　　96　　年　　5 　　月　　24　　日
        　　　　　　　  交通法庭  法　官　蔡直青
以上正本證明與原本無異。
如不服本判決，應於收受送達後10日內向本院提出上訴書狀（應
附繕本）。
       　　　　　　　　　  　　　 書記官　劉鴻瑛
中　　華　　民　　國　　96　　年　　5 　　月　　28　　日
附錄法條：
刑   法
第 185-3條
服用毒品、麻醉藥品、酒類或其他相類之物，不能安全駕駛動力
交通工具而駕駛者，處一年以下有期徒刑、拘役或三萬元以下罰
金。
第 185-4條
駕駛動力交通工具肇事，致人死傷而逃逸者，處六月以上五年以
下有期徒刑。
